【裁判字號】    89,交上易,473
【裁判日期】    891017
【裁判案由】    過失傷害
【裁判全文】
臺灣高等法院刑事判決                          八十九年度交上易字第四七三號
    上  訴  人    臺灣士林地方法院檢察署檢察官
    上  訴  人
    即  被  告    乙○○
    選任辯護人    林合民
右上訴人因被告過失傷害案件，不服臺灣士林地方法院八十九年度交易字第二二０號
，中華民國八十九年十月十七日第一審判決（聲請簡易判決處刑案號：臺灣士林地方
法院檢察署八十九年度偵字第二八九五號）提起上訴，本院判決如左：
    主  文
原判決撤銷。
乙○○從事業務之人，因業務上之過失傷害人，處有期徒刑肆月，如易科罰金，以
佰元折算壹日。
    事  實
一、乙○○係臺北市政府養護工程處司機，乃從事駕駛業務之人，於民國八十八年九
    月八日上午九時五分許，駕駛車牌號碼ＢＡ─０七七二號養護工程處之自用小貨
    車，沿臺北市○○○路由西向東行駛，行經忠孝東路七段三九三號前，欲左轉至
    南港倉庫時，原應注意汽車行駛時之車前狀況，並隨時採取必要之安全措施，且
    依當時天候晴、日間有自然光線、路面乾燥無缺陷、視距良好等情形，並無不能
    注意之情事，竟疏未注意車前狀況，貿然左轉，致與適騎乘車牌號碼ＡＶＰ—五
    四五號機車沿忠孝東路七段由東向西直行，亦疏未注意車前狀況之甲○○發生碰
    撞（小貨車右側車身與機車車頭相撞），甲○○因而人車倒地，受有頭部外傷、
    顏面裂傷、左股骨幹骨折、左腳第二、三蹠骨骨折及左下肢深部靜脈栓塞等傷害
    。
二、案經甲○○訴由臺北市政府警察局南港分局報請臺灣士林地方法院檢察署檢察官
    聲請以簡易判決處刑，經臺灣士林地方法院改依通常程序審理。
    理  由
一、訊據被告乙○○，固坦承其為臺北市政府養護工程處之司機，於右揭時、地執行
    載運水泥業務，所駕駛之自用小貨車與告訴人甲○○所騎乘之機車發生碰撞等事
    實不諱，惟矢口否認有過失傷害之犯行，辯稱：伊於擬左轉前，已暫停路口約二
    分鐘，確定無來車始行左轉，乃告訴人騎機車超速且未注意車前狀況，機車車頭
    遂撞及小貨車之右側車身，至告訴人身受傷害，係遭倒臥之機車所壓云云。
二、經查，右揭事實，迭據告訴人指訴綦詳，並有交通事故談話紀錄表、道路交通事
    故調查報告表及照片多幀（包括本院向臺北市政府警察局交通警察大隊所調取之
    現場及車損照片六幀）在卷可稽；又告訴人因此次車禍受有如事實欄所載之多處
    傷害，亦有臺北市立忠孝醫院驗傷診斷書、診斷證明書及三軍總醫院附設民眾診
    療服務處診斷證明書等多紙附卷可佐。且依卷附道路交通事故調查報告表之記載
    ，被告行車肇事之際，天候為晴、日間有自然光線、路面乾燥無缺陷、視距良好
    ，被告駕車於左轉前，僅稍加注意，應可望見右方之告訴人機車，原無不能注意
    之情事，被告竟疏未注意車前狀況，猶冒然趨車左轉，致生本件車禍，其顯有過
    失甚明。另原審經將本件肇事責任送請臺北市政府交通局覆議，亦認「基於行車
    安全，被告之小貨車左轉行駛前仍須注意對向直行車輛動態，並研判其車速、距
    離確為安全時始可左轉行駛。：：被告不無有轉彎疏忽之情事」，此有臺北市車
    輛行車事故鑑定案件覆議意見書存卷可參。按汽車行駛時，駕駛人應注意車前狀
    況，並隨時採取必要之安全措施，道路交通安全規則第九十四條第三項定有明文
    。而所謂「注意車前狀況」，非僅只注意車行正前方之狀況，亦應包括注意車行
    前方及左、右兩方之一切狀況，前開覆議意見以被告有「轉彎疏忽」，應係指被
    告於轉彎時，疏未注意車前狀況。另告訴人騎乘機車，並無不能注意之情事，亦
    未注意車前狀況，貿然直行，致與被告所駕駛之小貨車發生相撞，告訴人就本件
    車禍之發生，雖同有過失，惟並未能據此解免被告駕車疏失之責。至臺北市車輛
    行車事故鑑定委員會鑑定意見以被告有道路交通安全規則第一百零二條第一項第
    二款所定左轉彎車未讓直行車先行之過失一節，按本件肇事地點為忠孝東路七段
    三九三號南港倉庫之出入口，並非交岔路口，已據原審至現場勘驗無訛，製有勘
    驗筆錄在卷可憑，且依車損照片所攝，被告車損之部位為小貨車右側車身，告訴
    人之機車則為前車頭全毀，另依道路交通事故調查報告表所繪現場圖，告訴人機
    車之刮地痕起點位於慢車道延伸處內，足徵本件車禍發生之際，被告之小貨車車
    頭已進入對向慢車道，並達中心處且已轉彎，揆諸道路交通安全規則第一百零二
    條第一項第六款但書「直行車尚未進入交岔路口，而轉彎車已達中心處開始轉彎
    ，直行車應讓轉彎車先行」之規定，被告自無讓告訴人之直行車先行之義務，該
    鑑定意見，尚無足採據。
三、次查，汽車駕駛人對於防止危險發生之相關交通法令之規定，業已遵守，並盡相
    當之注意義務，以防止危險之發生，若因而發生交通事故，始可信賴他人亦能遵
    守交通規則並盡同等注意義務，而免除過失責任。被告就本件車禍之發生，既有
    轉彎疏忽之過失，尚難援信賴原則而免除其過失責任，所辯有信賴原則之適用云
    云，核非可採。至告訴人指被告未看清無來往車輛，即遽為迴車，違反道路交通
    安全規則第一百零六條第五款之規定一節，惟按被告係駕車左轉，並非迴車，告
    訴人上開所指，亦非可採。
四、復查，本件被告自始即否認有過失，且於本院調查時猶堅稱係經員警通知，始前
    去臺北市政府警察局南港分局作說明，原無過失，無庸自首並接受裁判等語，雖
    南港分局八十九年七月十七日以北市警南分刑字第八九六一四三五九００號函復
    原審法院以被告「肇事當時在場，並向交通大隊南港分隊警員唐維良承認為肇事
    者」，惟既與被告前開所供不符，該函尚未足資為被告係自首之有利論據。
五、綜上所述，被告上開所辯各節，均無非卸責之詞，不足採信。被告之過失行為與
    告訴人所受之傷害結果間，具有相當因果關係。本件事證已臻明確，被告之犯行
    洵堪認定。
六、按被告為臺北市政府養護工程處司機，以駕駛為業，乃從事業務之人。核被告所
    為，係犯刑法第二百八十四條第二項前段之業務過失傷害罪。原審據以對被告論
    罪、科刑，固非無見；惟查，被告並未自首接受裁判，原判決認定被告係自首，
    自有未合。檢察官據告訴人之請求提起上訴，以：（一）被告貿然快速左轉，闖
    入告訴人之車道，告訴人已善盡注意車前狀況之義務，並無過失，及（二）原判
    決已認定本件肇事地點非交岔路口，被告並無轉彎之適法權利，復謂被告駕車左
    轉並未違反道路交通安全規則，指摘原判決之認事、用法違誤；被告提起上訴仍
    執前詞，否認有過失，雖均無理由，惟原判決既有如上之可議，仍應由本院予以
    撤銷改判。爰審酌被告過失之程度、告訴人所受之傷勢、被告原已與告訴人之父
    林漢欽就本件車禍成立和解，嗣因告訴人認其父未得其授權，致被告未能履行和
    解條件（此業據被告及告訴人陳明，並有和解書在卷可稽），及被告犯後之態度
    等一切情狀，量處如主文第二項所示之刑，並諭知易科罰金之折算標準。
據上論斷，應依刑事訴訟法第三百六十九條第一項前段、第三百六十四條、第四百五
十二條、第二百九十九條第一項前段，刑法第二百八十四條第二項前段、第四十一條
，罰金罰鍰提高標準條例第一條前段、第二項，判決如主文。
本案經檢察官曾忠己到庭執行職務
中    華    民    國      九十      年      二      月        二十      日
                              臺灣高等法院刑事第六庭
                                  審判長法  官  陳  春  秋
                                        法  官  黃  賽  月
                                        法  官  王  麗  莉
右正本證明與原本無異。
不得上訴。
                                        書記官  胡      儀
中    華    民    國      九十      年      二      月        二十一    日


司法院資訊處製作；財團法人民間司法改革基金會備份。
